【裁判字號】    99,聲,396
【裁判日期】    991108
【裁判案由】    訴訟費用之負擔
【裁判全文】
臺灣高等法院民事裁定                   99年度聲字第396號
聲  請  人  丙○○
相  對  人  乙○○
            甲○○
上列當事人間請求分割共有物事件，聲請人聲請為第二審訴訟費
用之裁判，經臺灣板橋地方法院裁定移送前來，本院裁定如下：
    主  文
本院九十八年度重上更(一)字第六九號及第三審發回前之九十五年
度重上字第五五六號之第二審訴訟費用新臺幣拾柒萬伍仟捌佰零
肆元，由相對人負擔。
    理  由
一、按訴訟不經裁判而終結者，法院應依聲請以裁定為訴訟費用
    之裁判；前項聲請，應於訴訟終結後二十日之不變期間內為
    之，民事訴訟法第90條定有明文。
二、緣於林達男、林記及林水塗等3 人為坐落臺北縣三重市○
    ○○段同安厝小段114地號、114-7地號土地之共有人（應有
    部分依序為1/2 、1/4、1/4），而林水塗已死亡，繼承人為
    林李守敏、林新欽、本件聲請人丙○○等3 人（下稱林李守
    敏等3 人），尚未辦理繼承登記，林達男及林記擔任原告
    ，列林李守敏等3 人為被告，訴請分割上開共有地。經第一
    審法院於95年9月14 日以95年度重訴字第90號判決諭知：被
    告林李守敏等3人應就上開2筆土地辦理繼承登記，兩造共有
    之上開2 筆土地准予原物分割，分割方法如第一審判決附圖
    內之甲方案所示；林達男、林記其餘之訴駁回。嗣林李守
    敏等3 人不服第一審判決提起第二審上訴，林達男、林記
    對第一審駁回部分並未聲明不服。而林李守敏、林新欽將其
    等繼承之公同共有權利移轉登記予聲請人丙○○，並同意由
    聲請人丙○○承當訴訟，亦經林達男、林記同意在卷，爰
    將聲請人丙○○列為第二審之上訴人。其後經本院於97年11
    月4日以95年度重上字第556號判決諭知：廢棄第一審判決主
    文第二項關於定兩造共有土地分割方法部分廢棄。前開廢棄
    部分，兩造共有之系爭2筆土地合併分割如該第二審判決之
    附圖丁案所示。其後林達男、林記不服第二審判決提起第
    三審上訴，案經最高法院於98年4 月23日以98年度台上字第
    706號判決廢棄本院95年度重上字第556號判決，發回本院以
    98年度重上更(一)字第69號審理等情，有各該民事判決可稽（
    本院卷第4-13頁）。
三、查本件訴訟於本院98年度重上更(一)字第69 號審理中，系爭2
    筆土地之共有人林達男、林記於98年9 月間將應有部分出
    賣並移轉登記予相對人，相對人於98年12月16日具狀聲請承
    當訴訟，經對造當事人即本件聲請人丙○○同意在案，有相
    對人之聲請狀及聲請人之陳報狀足憑（原法院卷第10-13 頁
    ），是本件訴訟之當事人成為：上訴人即聲請人丙○○，被
    上訴人即相對人2 人。其後，被上訴人即相對人於99年5月3
    日具狀表明撤回起訴之意，亦有相對人之撤回起訴狀可按（
    原法院卷第14-16 頁），是本件訴訟之第二審未經裁判而終
    結。本件聲請人於99 年5月13日具狀記載：「本件係由原告
    （按指相對人，下同）提起訴訟，伊為此事件曾支出訴訟費
    用及其他相關費用，自應由原告負擔」等語，有該訴狀可參
    （原法院卷第18頁），堪認其有聲請第二審訴訟費用負擔裁
    定之意，未逾民事訴訟法第90條規定之20日不變期間。本院
    參照民事訴訟法第83條第1項及第85條第1項本文規定，就有
    關本件訴訟之第二審程序即本院98年度重上更(一)字第69號及
    第三審發回前本院95 年度重上字第556號之訴訟費用，認應
    由撤回起訴之當事人即相對人共同負擔，以符公允。相對人
    主張應由聲請人負擔上開第二審訴訟費用，應無可採。
四、再查聲請人於本件訴訟第二審程序中，支出裁判費新臺幣（
    下同）10萬5,004元，臺北縣三重地政事務所土地複丈費800
    元、臺灣省建築師公會之鑑定費7,000 元、2萬8,000元（97
    年2月22日）、7,000元 、2萬8,000元（97年8月29日），核
    均屬進行訴訟之必要費用，業據聲請人提出相關收據可稽（
    原法院卷第4-6頁），總計為17萬5,804元（105,004 + 800+
    7,000+28,000+7,000+28,000=175,804） ，則依上開說明，
    應由相對人負擔，爰裁定如主文所示。
中    華    民    國    99    年    11    月     8    日
                  民事第二十庭
                      審判長法  官  張耀彩
                            法  官  盧彥如
                            法  官  林金吾
正本係照原本作成。
如不服本裁定，應於收受送達後10日內向本院提出抗告狀，並應
繳納抗告費新台幣１千元。
中    華    民    國    99    年    11    月    8     日
                            書記官  張淑芳

司法院資訊處製作；財團法人民間司法改革基金會備份。
